臺灣高雄地方法院刑事判決　　　　　　　　　　　　九十一年度訴字第二五九號
　　公　訴　人　臺灣高雄地方法院檢察署檢察官
　　被　　　告　甲○○○
右列被告因毒品危害防制條例案件，經檢察官提起公訴（九十一年度毒偵字第二二九
六號），本院判決如左：
    主  文
甲○○○連續施用第一級毒品，處有期徒刑拾月。
被訴施用第二級毒品部分，無罪。
    事  實
一、甲○○○曾於民國（下同）八十八年間因施用毒品案件，經本院以八十八年度毒
    聲字第一二二○號裁定送觀察、勒戒後，認有繼續施用毒品之傾向，再經以八十
    八年度毒聲字第一八八四號裁定令入戒治處所施以強制戒治一年，嗣因停止戒治
    付保護管束，於八十九年三月七日強制戒治期滿，經臺灣高雄地方法院檢察署於
    八十九年三月二十一日以八十九年度戒毒偵字第三四五號不起訴處分確定，復於
    八十九年間，因施用第一級、第二級毒品案件，經本院以八十九年度毒聲字第七
    四八七號裁定令入戒治處所施以強制戒治一年，並另以八十九年度訴字第二五八
    六號判決，分別判處有期徒刑八月、三月，定應執行刑九月確定。詎其猶不知悔
    改，明知海洛因業經公告列為毒品危害防制條例第二條第二項之第一級毒品，不
    得非法持有、施用，竟基於施用第一級毒品之概括犯意，自九十年九月初起至同
    年九月十六日下午七時五十分許回溯二十四小時之某時止，在其位於高雄縣大寮
    鄉○○村○○○路一二八巷七四號之住處，以將第一級毒品海洛因粉末摻入香菸
    吸食之方式，連續施用第一級毒品海洛因二次，嗣於同年九月十六日下午七時許
    ，因涉犯竊盜案件經警逮捕，採集其尿液送驗始知上情。
二、案經高雄縣警察局林園分局移請台灣高雄地方法院檢察署檢察官偵查起訴。
    理  由
甲、有罪部分：
一、訊據被告甲○○○對曾於右揭時、地連續施用第一級毒品海洛因之犯行，均坦承
    不諱，而其為警查獲時所採集之尿液，經送請高雄政府衛生局及高雄醫學大學附
    設中和紀念醫院檢驗結果，均認嗎啡呈陽性反應之情，有該衛生局九十一年一月
    十日九一煙檢字第十號煙毒尿液檢驗報告、該醫院九十一年九月二十六日編號九
    一０九─二七六號濫用藥物尿液檢驗報告及送驗人尿液代碼對照表各一紙附卷可
    稽，又海洛因施用入人體後水解還原成嗎啡，再循嗎啡之代謝方式排出體外，百
    分之八十以上於投與後二十四小時內自尿液排出，亦據行政院衛生署藥物食品檢
    驗局（73）藥檢壹字第０三０二二一號、（80）藥檢壹字第０七一二號函說明綦
    詳，足見被告前開曾連續施用第一級毒品之自白核與事實相符，堪認可採。另被
    告曾於八十八年間因施用毒品案件，經本院以八十八年度毒聲字第一二二○號裁
    定送觀察、勒戒後，認有繼續施用毒品之傾向，再經以八十八年度毒聲字第一八
    八四號裁定令入戒治處所施以強制戒治一年，嗣因停止戒治付保護管束，於八十
    九年三月七日強制戒治期滿，經臺灣高雄地方法院檢察署於八十九年三月二十一
    日以八十九年度戒毒偵字第三四五號不起訴處分確定，復於八十九年間，因施用
    第一級、第二級毒品案件，經本院以八十九年度毒聲字第七四八七號裁定令入戒
    治處所施以強制戒治一年，並另以八十九年度訴字第二五八六號判決，分別判處
    有期徒刑八月、三月，定應執行刑九月確定之事時，有前開不起訴處分書、判決
    、本院被告院內索引卡紀錄表、台灣高等法院被告全國前案紀錄表及台灣地方法
    院檢察署刑案資料查註紀錄表各一紙附卷足佐，從而被告涉犯本件施用毒品罪事
    證明確，其上開犯行堪已認定。
二、查海洛因屬毒品危害防制條例第二條第二項所稱之第一級毒品，不得持有、施用
    。被告竟分別持之以施用，核其所為，係犯毒品危害防制條例第十條第一項之施
    用第一級毒品罪。被告先後二次施用海洛因之犯行，時間緊接、手法及罪名均同
    ，顯係基於概括犯意而為之，為連續犯，應論以一罪。又其連續施用第一級毒品
    前後持有該毒品之低度行為，應分別被其施用之高度行為所吸收，均不另論罪。
    爰審酌被告前有施用毒品之不良素行，歷經數次觀察、勒戒程序後，仍未能徹底
    戒絕毒品，顯見其意志不堅，無悔改之意，本不宜寬貸，惟念其施用毒品乃自戕
    一己之身體健康，尚未害及他人等一切情狀，量處如主文所示之刑，以資懲儆。
    又公訴人起訴意旨雖未敘及被告於九十年九月初起連續施用第一級毒品之犯行，
    然該部分事實與公訴人起訴之犯罪事實既具有連續犯裁判上一罪之關係，應為起
    訴效力所及，本院自應併與審究，附此敘明。
乙、無罪部分：
一、公訴意旨略以：被告甲○○○於九十年九月十六日下午七時五十分許回溯二十四
    小時之某時，曾施用第二級毒品安非他命一次，因認其涉有毒品危害防制條例第
    十條第二項之施用第二級毒品罪云云。
二、按犯罪事實應依證據認定之，無證據不得推定其犯罪事實；不能證明被告犯罪者
    ，應諭知無罪之判決，刑事訴訟法第一百五十四條、第三百零一條第一項分別定
    有明文。又刑事訴訟法上所謂認定犯罪事實之證據，係指足以認定被告確有犯罪
    行為之積極證據而言，如未能發現有相當證據或證據不足以證明，自不能以推測
    或擬制之方法以為裁判基礎，又認定不利於被告之事實，需依積極證據，苟積極
    證據不足為不利被告之認定時，即應為有利於被告之認定，更不必有何有利之證
    據，最高法院二十九年上字第三一０五號，四十年台上字第八六號及三十年上字
    第八一六號判例可資參照。
三、公訴人認被告涉有施用第二級毒品犯行，無非係以被告於九十年九月十六日為警
    查獲時所採集之尿液，經送高雄縣政府衛生局檢驗結果，檢出甲基安非他命呈陽
    性反應為其論罪之依據，訊據被告則堅決否認有何施用第二級毒品犯行，辯稱：
    伊只有施用第一級毒品海洛因，未施用第二級毒品安非他命等語，經查：雖被告
    為警查獲時所採集之尿液，經送高雄縣政府衛生局檢驗結果，認甲基安非他命呈
    陽性反應等情，有該局前開煙毒尿液檢驗報告附卷足參，惟上開尿液檢體經本院
    再將之送請高雄醫學大學附設中和紀念醫院複驗結果，並未驗出尿液中有甲基安
    非他命呈陽性反應之情，可參前開該院濫用藥物尿液檢驗報告一紙自明，依該檢
    驗報告所示，初步檢驗係採酵素免疫分析法，確認之檢驗步驟則係採用ＧＣ／Ｍ
    Ｓ氣相層析／質譜儀法檢驗，與高雄縣政府衛生局所採用之免疫學分析法及ＴＯ
    ＸＩ─ＬＡＢ方法有所不同，而依ＧＣ／ＭＳ氣相層析／質譜儀法進行藥物及其
    代謝物之定性及定量分析，判斷上有如指紋之鑑定，幾乎不會有偽陽性反應發生
    等情，業經行政院國軍退除役官兵輔導委員會台北榮民醫院八十三年四月七日以
    （八三）北總內字第０三０五九號函示明確，從而前二份檢驗報告雖有不同，應
    以檢驗方法較為精準之高雄醫學大學附設中和紀念醫院所為之檢驗為可採，是難
    認被告於九十年九月十六日下午七時五十分許回溯二十四小時之某時有何施用第
    二級毒品之犯行。此外復查無其他積極證據可認被告有何公訴人所指犯行，既不
    能證明被告犯罪，自應對其為無罪之諭知。
據上論斷，應依刑事訴訟法第二百九十九條第一項前段、第三百零一條第一項，毒品
危害防制條例第十條第一項、第二十三條第二項，刑法第十一條、第五十六條，判決
如主文。
中      華      民      國    九十一      年    十      月    三十一    日
                                  臺灣高雄地方法院刑事庭
                                      審判長法官    黃三友
                                            法官    廖建瑜
                                            法官    黃宗揚
右正本證明與原本無異。
如不服本判決，應於判決送達後十日內，向本院提出上訴狀。
                                          書記官    陳掌珠
中      華      民      國    九十一      年    十      月    三十一    日
附錄本案判決論罪科刑法條：
毒品危害防制條例第十條第一項：
施用第一級毒品者，處六月以上五年以下有期徒刑。
